臺灣高等法院臺中分院刑事判決　　　　96年度交上易字第80號
上　訴　人　臺灣臺中地方法院檢察署檢察官
被　　　告　丙○○
上列上訴人因被告過失致人於死案件，不服臺灣臺中地方法院
九十五年度交易字第一二七號中華民國九十五年十一月九日第一
審判決（起訴案號：臺灣臺中地方法院檢察署九十五年度調偵字
第三五號），提起上訴，本院判決如下：
    主  文
原判決撤銷。
丙○○因過失致人於死，處有期徒刑柒月。
    事  實
一、丙○○考領有小型車駕駛執照，其於民國（下同）九十四年
    七月十日上午十時五分許，駕駛車牌號碼ＮＹ－一二五一號
    之自用小客車，沿臺中縣大里市○○路由大里往霧峰方向行
    駛，行經臺中縣大里市○○路四五一號前，擬右轉進入「大
    峰加油站」內加油時，本應注意其為轉彎車，應讓直行車先
    行，而依據當時天候晴天、日間有自然光線、道路為直路、
    路面乾燥無障礙物、視距良好，其亦無不能注意之情事，詎
    丙○○竟疏未注意遵守上開交通安全規定，未注意其右後方
    有無直行車並讓其先行，即貿然右轉，適有陳需勝騎乘車牌
    號碼ＪＧＯ－五三一號機車在其右方同向直行，丙○○所駕
    駛上開自用小客車之右前車頭與陳需勝所騎乘機車之左後車
    尾發生碰撞，陳需勝因此人車倒地，並受有頭部嚴重創傷合
    併多處顱內出血、右側急性硬腦膜出血、蜘蛛膜下腔出血、
    顱骨骨折、嚴重腦腫脹、頭皮及左手肘擦傷等傷害，雖送財
    團法人仁愛綜合醫院急救，仍於九十四年七月十四日凌晨一
    時五分許，因傷重不治死亡。丙○○在肇事後，在其犯罪未
    被有偵查權限之機關及公務員發覺前，即向前來處理車禍事
    宜之警員史冬永自首，進而接受裁判。
二、案經被害人陳需勝之子乙○○告訴，及由臺中縣警察局霧峰
    分局報驗之後由臺灣臺中地方法院檢察署檢察官偵查起訴。
    理  由
一、本案被告丙○○（以下簡稱為被告）之上開犯罪事實，業據
    其在原審法院及本院審理時坦承不諱，核與證人即「大峰加
    油站」員工何柏儀於原審法院審理時所證述之情節相符合，
    並有道路交通事故調查報告表、交通事故現場圖各一份、現
    場照片四幀在卷可稽。而被害人陳需勝確因本件車禍受有頭
    部嚴重創傷合併多處顱內出血、右側急性硬腦膜出血、蜘蛛
    膜下腔出血、顱骨骨折、嚴重腦腫脹、頭皮及左手肘擦傷等
    傷害而死亡，亦經檢察官督同法醫師相驗屬實，並製有勘驗
    筆錄、相驗屍體證明書、驗斷書在卷可稽，且有財團法人仁
    愛綜合醫院診斷證明書一紙附卷可參，是本件被害人之死亡
    結果，確係因被告之行為所致，已無疑義。
二、按轉彎車輛應讓直行車輛先行，此於道路交通安全規則第一
    百零二條第一項第六款定有明文。本案被告乃領有駕駛執照
    之汽車駕駛人，行經上開路段，理應注意轉彎車輛應讓直行
    車輛先行之規定。而依據卷內之道路交通事故調查報告表、
    交通事故現場圖、照片，顯示被告所駕駛自用小客車車頭右
    側保險桿有擦痕，被害人陳需勝所駕駛機車倒地位置係在被
    告所駕駛自用小客車之前方，二車之間之路面有四．六公之
    刮地痕，且被害人陳需勝所駕駛機車倒地位置已在機車專用
    道右側之慢車道。目擊證人即「大峰加油站」員工何柏儀於
    原審法院審理時，亦證稱：「我當時從洗車機擦完車要回去
    ，正當我走向加油機時，剛好眼光看著加油站入口，正好一
    台黑色轎車有打方向燈正要進入加油站，車速不知道多少，
    但是不快，右斜後方有一輛機車，以和黑色轎車差不多的速
    度，黑色轎車要進加油站時，緩緩減速，機車可能沒看到，
    就和黑色轎車發生擦撞，接下來機車沒有打滑，好像是絆倒
    ，老先生就摔到地上，稍微往前滑行，滑行途中安全帽就掉
    了，後腦勺就輕撞地面」、「（機車在轎車）右後車門的位
    置」、「（機車離轎車的橫向距離）大概是還可以再塞進一
    台機車的距離」、「（發生擦撞的位置是）轎車的右前車頭
    與機車的左後車尾」等語。參酌上開各情，本件車禍之發生
    ，係因被害人陳需勝適騎乘機車在被告所駕駛汽車之右方（
    約右後車門之位置）同向直行，被告並未注意讓其先行，即
    貿然右轉，致所駕駛上開自用小客車之右前車頭與被害人陳
    需勝所騎乘機車之左後車尾發生碰撞，才導致被害人陳需勝
    因此人車倒地，並受有上開傷害終至不治死亡。而被告肇事
    當時之天候為晴天，光線為日間日然光線，現場路況良好，
    並無障礙物等情，亦經上開道路交通事故調查報告表記載明
    確，是依當時情形，被告亦無不能注意之情形，詎被告竟疏
    未注意遵守上開交通安全規則，讓直行機車先行，即貿然右
    轉，以致發生本件車禍，則被告對此車禍之發生與被害人陳
    需勝之死亡，自堪認有違反上開道路交通安全規則之過失。
    本案經送鑑定結果，亦認為：「丙○○駕駛ＮＹ－一二五一
    自小客車向右變換車道右轉未讓慢車道直行之重機車先行，
    為肇事原因」、「陳需勝駕駛ＪＧＯ－五三一普通重型機車
    無肇事因素」，此有臺灣省臺中縣區車輛行車事故鑑定委員
    會九十五年九月二十日中縣鑑字第○九五五五○三○四二號
    鑑定意見書在卷可稽，此為專業機關本於專業知識及經驗所
    得之結論，自可憑信，益證被告對此車禍之發生與被害人陳
    需勝之死亡，確有過失責任。被告之過失行為與被害人陳需
    勝之死亡，其間亦堪認定具有相當因果關係。事證明確，本
    案被告之犯行堪以認定。
三、核被告所為，係犯刑法第二百七十六條第一項之過失致人於
    死罪。本案車禍事故發生後，被告即留在現場等候警方到場
    處理，經警方製作筆錄，繪製現場草圖並拍照後，由被告駕
    車搭載被害人陳需勝就醫等情，業經被害人陳需勝之弟媳江
    彩瑜於警訊時陳述明確（見相驗卷第十二頁），並有到場處
    理警員史冬水之職務報告書一紙在卷可參，可見被告肇事後
    ，在其犯罪尚未被有偵查犯罪之機關及公務員發覺之前，即
    有向前來處理車禍事宜之警員自首，被告嗣後既進而接受裁
    判，自與刑法自首之規定相當。查被告行為後，刑法業於九
    十四年二月二日修正公布，九十五年七月一日起施行，其中
    關於刑法第六十二條自首之規定業已修正。修正前之舊法規
    定為「必減輕」其刑，修正後改為「得減輕」其刑，此項變
    動影響行為人之刑罰法律效果，係屬新修正刑法第二條第一
    項之「法律變更」，比較上開新、舊法律規定，修正前舊法
    之規定較有利於被告，則依據刑法第二條第一項前段之規定
    ，自應依據修正前刑法第六十二條前段之規定，減輕被告之
    刑。
四、原審判決就被告上開所犯，予以論罪科刑，固屬有見，惟本
    件車禍係被告所駕駛上開自用小客車之右前車頭與被害人陳
    需勝所騎乘機車之左後車尾發生碰撞，則發生車禍之時，被
    害人陳需勝所騎乘機車之車頭應已超越被告所駕駛上開自用
    小客車之車頭，應係被告駕駛上開自用小客車碰撞被害人陳
    需勝所騎乘之機車，原審判決就此部分未詳為認定，尚有未
    合。又本案被告對本件車禍有全部過失責任，案發迄今已逾
    一年八月，被告除未與被害人家屬達成和解之外，亦未為任
    何賠償，縱有自首之減輕其刑法定事由，原審判決量處有期
    徒刑六月，亦屬過輕。後者並係檢察官上訴所指摘之事項，
    應認檢察官之上訴為有理由，應由本院將原審判決予以撤銷
    改判。爰審酌被告之素行、過失程度、雖於犯後坦承犯行、
    態度尚稱良好、但迄今仍未與被害人家屬達成和解並賠償損
    害等一切犯罪情狀，量處如主文第二項所示之刑。
五、據上論斷，應依刑事訴訟法第三百六十九條第一項前段、第
    三百六十四條、第二百九十九條第一項前段、刑法第二條第
    一項前段、第二百七十六條第一項、修正前刑法第六十二條
    前段、原罰金罰鍰提高標準條例第一條前段，判決如主文。
本案經檢察官甲○○到庭執行職務。
中　　華　　民　　國　　96　　年　　3　　月　　30　　日
            刑事第三庭    審判長法　官　王  增  瑜
                                法　官  蔡　紹　良
                                法　官  廖  柏  基
上列正本證明與原本無異。
不得上訴。
                                書記官  王  麗  英
中　　華　　民　　國　　96　　年　　3　　月　　30　　日
附錄論罪科刑法條
刑法第276條第1項
因過失致人於死者，處二年以下有期徒刑、拘役或二千元以下罰
金。
